【裁判字號】    95,交易,4
【裁判日期】    950816
【裁判案由】    過失傷害
【裁判全文】
臺灣宜蘭地方法院刑事判決               95年度交易字第4號
    公  訴  人  臺灣宜蘭地方法院檢察署檢察官
    被      告  乙○○
    選任辯護人  吳文升律師
上列被告因過失傷害案件，經檢察官聲請簡易判決處刑（94年度
調偵字第51號），本院宜蘭簡易庭認不宜以簡易判決處刑，移送
本院適用通常訴訟程序審理判決如下：
    主  文
乙○○因過失傷害人致重傷，處有期徒刑參月，如易科罰金，以
銀元參佰元即新臺幣玖佰元折算壹日。
    事  實
一、乙○○於民國九十四年四月十一日晚間六時三十分許，駕駛
    車牌號碼DE-2267號自小客車，沿宜蘭縣宜蘭市○○路由龍
    潭往宜蘭市○○路（西往東）方向行駛，途經大坡路一段二
    七五號前，本應汽車行駛時，駕駛人應注意車前狀況，並隨
    時採取必要之安全措施；而依當時情況，天候晴、路面狀態
    乾燥、無缺陷、無障礙物且視距良好等情形，並無不能注意
    之情事，竟疏未注意同向左前由甲○○騎乘之腳踏車，致所
    駕駛之上開自小客車左後視鏡自後擦撞甲○○、左前側再擦
    撞甲○○所騎之腳踏車，造成甲○○因此人、車倒地，受有
    頸髓受傷併發四肢無力，左脛骨開放性骨折，四肢癱瘓於身
    體或健康，有重大不治或難治之重傷害。乙○○肇事後，犯
    罪未被偵查犯罪機關發覺前，即向到現場處理之警員張建全
    自承肇事，自首並願意接受裁判。
二、案經甲○○訴由宜蘭縣警察局宜蘭分局報告台灣宜蘭地方法
    院檢察署檢察官偵查起訴。
    理  由
一、訊據被告對駕駛上開自小客車在上揭時、地，與告訴人甲○
    ○所騎腳踏車發生碰撞，造成告訴人甲○○受有上述重傷害
    等情供承不諱，惟矢口否認有何過失犯行，並與辯護人均辯
    稱：告訴人甲○○係騎腳踏車逆向侵入被告車道，被告並無
    過失云云。
二、經查：
（一）上揭車禍致告訴人甲○○受有上述重傷害之事實，業據告
      訴人甲○○指訴在卷，並有道路交通事故現場圖、調查表
      、車禍現場照片多幀在卷可稽。而告訴人甲○○因此受有
      上揭重傷害乙情，分別有羅東博愛醫院九十五年二月六日
      （九十五）羅博醫字第2006020033號函、九十五年四月六
      日（九十五）羅博醫字第2006040032號函分別檢附之醫師
      說明表，以及羅東博愛醫院診斷證明書一紙在卷可佐。
（二）被告雖辯稱係告訴人甲○○騎腳踏車自對向侵入其車道，
      其並無過失云云，惟此分據告訴人甲○○於警詢、審理時
      否認在卷，且依警卷第十三至第十五頁所附現場相片可知
      ，被告所駕駛之自小客車左後視鏡因受撞垂落、告訴人甲
      ○○所騎之腳踏車右前骨架有擦撞凹陷痕跡，可知被告所
      駕駛之自小客車係自後擦撞左前告訴人甲○○所騎之腳踏
      車無疑，否則告訴人甲○○所騎之腳踏車右前骨架不會有
      擦撞凹陷痕跡。至本件車禍發生後，被告為免妨害交通而
      在警員張建全到達前已先移動現場，且在警員張建全前往
      現場處理時告知車禍事故類型及型態係對向對撞，此據警
      員張建全於本院審理時證述在卷，且有警卷所附道路交通
      事故現場圖可佐，從而道路交通事故調查表(一)事故類型
      及型態雖勾11對向擦撞，惟此既係被告在移動現場後再告
      知警員張建全據以製作，復無其他證據證明本件車禍係對
      向擦撞，自不得據此為被告有利之認定。被告上開辯稱本
      件車禍係告訴人甲○○自對向侵入其車道云云，尚無可取
      。
（三）按汽車行駛時，駕駛人應注意車前狀況，並隨時採取必要
      之安全措施，道路交通安全規則第九十四條第三項定明文
      ，被告於行經前揭路段時，本應注意上述規定，而依當時
      情況，天候晴、路面狀態乾燥、無缺陷、無障礙物且視距
      良好等情形觀之，又無不能注意之情事，竟疏未注意車前
      狀況，以致肇事，被告應有過失甚明。又本件告訴人甲○
      ○雖酒後騎腳踏車（酒測值0.79mg/l），且無論騎腳踏車
      是否靠右駕駛，惟本件車禍發生係被告自小客車自後擦撞
      告訴人甲○○所騎之腳踏車，則告訴人甲○○騎腳踏車縱
      有上述交通法規之違規行為，有行政罰鍰之處罰問題，然
      與本件車禍之發生，並無一定之關聯，併予敘明。本件經
      送台灣省基宜區車輛行車事故鑑定委員會鑑定結果，雖認
      告訴人甲○○上開交通違規之行為，亦為本件車禍之肇事
      原因，惟上開鑑定意見未審酌告訴人甲○○縱有上述交通
      違規之行為，亦與本件車禍之發生並無一定之關聯，是尚
      不得就該鑑定意見此部分之認定為被告有利之認定，附此
      敘明。
三、核被告所為，係犯刑法第二百八十四條第一項後段之過失傷
    害人致重傷罪（起訴法條原記載被告係涉犯刑法第二百八十
    四條第一項前段之過失傷害罪嫌，然已經公訴檢察官於本院
    審理中當庭變更起訴法條為同條項後段之過失傷害人致重傷
    罪嫌）。被告行為後，刑法及刑法施行法業於九十四年二月
    二日經總統以華總一義字第09400014901號令修正公布，並
    於九十五年七月一日施行（以下稱新刑法，修正前刑法下稱
    舊或行為時刑法），參酌最高法院九十五年五月二十三日刑
    事庭第八次會議決議，新刑法第二條第一項之規定，係規範
    行為後法律變更所生新舊法律比較適用之準據法，於新刑法
    施行後，應適用新刑法第二條第一項之規定，為「從舊從輕
    」之比較。另於比較時應就罪刑有關之共犯、未遂犯、想像
    競合犯、牽連犯、連續犯、結合犯，以及累犯加重、自首減
    輕暨其他法定加減原因（如身分加減）與加減比例等一切情
    形，本於統一性及整體性原則，綜其全部罪刑之結果而為比
    較。本案涉及法律變更之部分經附表所示比較新舊刑法之規
    定，新刑法未較有利於被告，依新刑法第二條第一項前段規
    定，適用被告行為時法即舊刑法，併此敘明。又被告肇事後
    犯罪未被發覺前，即向警員張建全自承肇事，業據警員張建
    全於本院審理時證述在卷，被告自首願意接受裁判，應依被
    告行為時之刑法第六十二條前段減輕其刑。爰審酌被告犯罪
    所生之損害，及犯罪後態度等一切情狀，量處如主文所示之
    刑，並諭知易科罰金之折算標準。
據上論斷，應依刑事訴訟法第二百九十九條第一項前段，修正前
刑法第二百八十四條第一項後段、九十五年七月一日施行之刑法
第二條第一項前段、修正前刑法第四十一條第一項前段、第六十
二條前段，罰金罰鍰提高標準條例第一條前段、九十五年七月一
日修正施行前罰金罰鍰提高標準條例第二條，現行法規所定貨幣
單位折算新台幣條例第二條，判決如主文。
本案經檢察官賴慶祥到庭執行職務。
中    華    民    國    95    年    8     月    16    日
                  刑事第三庭審判長  法  官  黃永勝
                                    法  官  陳嘉年
                                    法  官  林楨森
以上正本證明與原本無異。
如不服本判決應於收受本判決後10日內向本院提出上訴書狀，其
未敘述上訴理由者，並得於提起上訴後10日內向本院補提理由書
狀(均須按他造當事人之人數附繕本)「切勿逕送上級法院」。
                                    書記官  謝佩欣
中    華    民    國    95    年    8     月    17    日
附錄本案論罪科刑法條全文：
刑法第284條第1項後段
因過失傷害人者，處6月以下有期徒刑、拘役或5百元以下罰金，
致重傷者，處1年以下有期徒刑、拘役或5百元以下罰金。
附表：
┌───┬───────┬────────┬──────┐
│比較  │舊刑法於本案適│新刑法於本案適用│依從舊從輕原│
│法條  │用之法律效果  │之法律效果      │則比較結果  │
├───┼───────┼────────┼──────┤
│刑法第│依罰金罰鍰提高│依刑法施行法第1 │新刑法未較有│
│284第1│標準條例第1條 │條之1第1項罰金刑│利於被告    │
│項後段│前段規定，500 │部分修正為新台幣│            │
│      │銀元得提高2至 │，並依同條第2項 │            │
│      │10倍，最高可處│提高30倍，最高可│            │
│      │銀元5,000 元即│處新臺幣15,000元│            │
│      │新臺幣15,000元│                │            │
├───┼───────┼────────┼──────┤
│刑法第│依罰金罰鍰提高│如易科罰金，以新│同上        │
│41條第│標準條例第2條 │臺幣1,000元、   │            │
│1項前 │規定，易科罰金│2,000元或3,000元│            │
│段    │數額提高為100 │折算1日         │            │
│      │倍，如易科罰金│                │            │
│      │，以銀元300元 │                │            │
│      │即新臺幣900元 │                │            │
│      │折算1日       │                │            │
├───┼───────┼────────┼──────┤
│刑法第│舊刑法規定「減│新刑法規定「得減│同上        │
│62條  │輕其刑」      │輕其刑」        │            │
└───┴───────┴────────┴──────┘


司法院資訊處製作；財團法人民間司法改革基金會備份。
